【裁判字號】    89,上易,4646
【裁判日期】    891027
【裁判案由】    恐嚇等
【裁判全文】
臺灣高等法院刑事判決                          八十九年度上易字第四六四六號
    上  訴  人  臺灣板橋地方法院檢察署檢察官
    被      告  乙○○
右上訴人因被告恐嚇等案件，不服臺灣板橋地方法院八十九年度易字第二六六六號，
中華民國八十九年十月二十七日第一審判決（起訴案號：臺灣板橋地方法院檢察署八
十八年度偵字第二五七００號），提起上訴，本院判決如左：
    主  文
上訴駁回。
    理  由
一、公訴意旨略以：被告乙○○素行不良，有妨害自由前科，最近一次係於民國八十
    四年三月間，因麻醉藥品管理條例案件，經台灣台北地方法院判處有期徒刑五年
    四月確定，於八十八年二月二十六日假釋出獄，猶不知悔改，與甲○○認識後，
    即經常藉故向甲○○小額借錢陸續借得新台幣（下同）五萬餘未還，於八十八年
    十一月六日又藉故其妹妹生日，要求甲○○請客，甲○○未答應，乙○○即電話
    恐嚇甲○○出門要要貼「符仔（要小心之意）」，致使甲○○心生畏懼，乙○○
    食髓知味，竟意圖為自己不法所有，於八十八年十一月十八日下午十七時三人分
    許打電話，佯約甲○○到乙○○之台北縣新莊市○○○路七八巷二十三號六樓住
    處，甲○○畏懼其黑道背景不得己應允，甲○○進門後，乙○○即令不詳姓名之
    人持刀械看守大門，乙○○並脫掉上衣，露出紋身模樣，即向甲○○表明欲開設
    賭博，要求甲○○提供十三萬元資金，甲○○表明沒有錢，進而要求以信用卡刷
    卡取得現款，惟甲○○亦未帶信用卡，甲○○最後佯允簽發支票，雙方約定於八
    十八年十一月二十二日交出支票，至該日乙○○再打電話予甲○○時，甲○○表
    明僅有二萬元，乃再約定次日在台北縣新莊市○○路與新樹路口韓湘園餐廳見面
    交付，嗣於八十八年十一月二十三日下午十八時三十分許，在上址準備交款時，
    為事先埋伏警員當場查獲始未得逞等情，因認被告涉有刑法第三百零五條、第三
    百四十六條第三項、第一項之罪嫌。
二、按犯罪事實應依證據認定之，無證據不得推定其犯罪事實，刑事訴訟法第一百五
    十四條定有明文；而認定犯罪事實所憑之證據，雖不以直接證據為限，間接證據
    亦包括在內，然而無論直接或間接證據，其為訴訟上之證明，須於通常一般之人
    均不致有所懷疑，而得確信其為真實之程度者，始得據為有罪之認定，倘其證明
    尚未達到此一程度，而有合理之懷疑存在時，事實審法院在心證上無從為有罪之
    確信，自應為無罪之判決（參見最高法院七十六年度台上字第四九八六號判例意
    旨）。
三、訊據被告乙○○否認有上開犯行，辯稱未曾因其妹生日請客之事打電話恐嚇甲○
    ○，亦未向甲○○恐嚇索款，係甲○○自行表示欲資助其做生意，可能因其平時
    酒後開玩笑語氣不佳致甲○○有所誤會等語。按公訴人認被告有前開犯行，無非
    係以告訴人甲○○之指訴為唯一之論據，然告訴人之告訴，係以使被告受刑事訴
    追為目的，是其陳述是否與事實相符，仍應調查其他證據以資審認（最高法院五
    十二年度台上字第一三００號），故若無補強證據足以證明告訴人之指訴確與事
    實相符，自不能僅憑告訴人之指訴作為不利於被告之唯一罪證。經查：（一）公
    訴意旨認被告於八十八年十一月六日因告訴人未應允於其妹生日請客，即以電話
    恐嚇告訴人出門要貼「符仔」部分，除告訴人之指訴外，別無任何其他補強證據
    足以證明確有其事，又被告之妹黎惠芳之生日為十一月八日，被告、告訴人、黎
    惠芳、翁中亮、陳照義、及告訴人之友人「阿財」、黎惠芳之友人等多人於八十
    八年十一月六日即在林口某餐廳為其生日聚餐，告訴人曾表示要出錢，但是由被
    告出錢請客等情，業據證人翁中亮及黎惠芳於原審中證述屬實（原審卷第四十頁
    、四十一頁），再者告訴人於本院審理時雖陳稱被告係以行動電話語音信箱留言
    恐嚇，然告訴人復自承並未保存該留言，故告訴人此部分之指訴顯然無法證明與
    事實相符；（二）公訴人認被告於八十八年十一月十八日在其居處，由另名不詳
    男子持刀械看守大門，被告裸身露出刺青等方式向告訴人恐嚇取財部分，亦僅係
    以告訴人之指訴為單一證據，而告訴人所提嗣後其與被告之電話錄音，內容大意
    係告訴人在電話中陳述「當天（指八十八年十一月十八日之恐嚇）的情形令其害
    怕」、被告則陳述「大家都是好朋友，如果這樣就免了」等語，亦經原審法院播
    放該錄音帶勘驗無訛（原審卷第五十二頁），該錄音帶之內容自不足資為被告有
    恐嚇取財犯行之證據，此外又查無其他確切事證足以證明告訴人此部分之指訴與
    事實相符，亦不能僅憑告訴人之指訴遽為不利於被告之論斷。綜上所述，本案自
    屬不能證明被告犯罪。
四、原判決諭知被告無罪之判決，其關於理由部分之敘述雖然未盡詳適，然原判決依
    卷內事證認為不能證明被告犯罪之結論則無不合，檢察官上訴仍憑己意指摘原判
    決不當，為無理由，應予駁回。
據上論斷，應依刑事訴訟法第三百六十八條，判決如主文。
本案經檢察官賴俊雄到庭執行職務。
中      華      民      國    九十      年      一      月     二十     日
                              臺灣高等法院刑事第二十三庭
                                  審判長法  官  劉 靜 嫻
                                        法  官  林 勤 綱
                                        法  官  宋    祺
右正本證明與原本無異。
不得上訴。
                                        書記官  郭 淑 卿
中      華      民      國    九十      年      一      月     二十     日


司法院資訊處製作；財團法人民間司法改革基金會備份。
